【裁判字號】    89,訴,568
【裁判日期】    890629
【裁判案由】    毒品危害防制條例
【裁判全文】
台灣台北地方法院刑事判決                          八十九年度訴字第五六八號
    公  訴  人  台灣台北地方法院檢察署檢察官
    被      告  甲○○
    選任辯護人  楊嘉馹
右列被告因毒品危害防制條例案件，經檢察官提起公訴（八十九年度偵字第六三九七
號），
本院判決如左：
    主  文
甲○○無罪。
    理  由
一、公訴意旨略以：被告甲○○與其男友譚立業二人，共同基於營利之犯意，於民國
    八十九年三月七日，將二人所共同持有之第一級毒品海洛因毛重八六五公克，藏
    放於高雄市○○路一四七號一樓住處之電腦主機內，嗣於同年月二十二日上午八
    時三十分許，甲○○前往前址取物正欲離去時，為警在其身上查獲，並扣得上開
    毒品及分裝毒品之電子磅秤一臺、夾鏈帶一包，因認被告涉有毒品危害防制條例
    第五條第一項意圖販賣而持有第一級毒品罪之罪嫌。
二、公訴人認被告甲○○涉有前揭犯行，無非係以被告自承進入高雄市○○路一四七
    號一樓住處，為其男友譚立業取出藏放於該處之扣案毒品欲交付予其男友譚立業
    等情，並有查扣之海洛因、電子磅秤、夾鏈袋、大眾商業銀行存摺、房屋租賃契
    約書二份在卷，為其論據。
三、按犯罪事實應依證據認定之，無證據不得推定其犯罪事實。又不能證明被告犯罪
    者，應諭知無罪之判決，刑事訴訟法第一百五十四條、第三百零一條第一項分別
    定有明文。又事實之認定，應憑證據，如未能發現相當證據，或證據不足以證明
    ，自不能以推測或擬制之方法，為裁判基礎（最高法院四十年台上字第八六號判
    例參照）。另按認定犯罪事實，所憑之證據，雖不以直接證據為限，間接證據亦
    包括在內，然無論直接或間接證據，其為訴訟上之證明，須於通常一般之人均不
    致於有所懷疑，而得確信其為真實之程度者，始得據之為有罪之認定，倘其證明
    尚未達到此一程度，而有合理性懷疑之存在時，即無從為有罪之認定，此亦有最
    高法院七十六年台上字第四九八六號判例可資參照。復按毒品危害防制條例第五
    條第一項構成要件中，因含有「意圖販賣」之主觀構成要件要素，故於訴訟上對
    於行為人是否具有販賣之意圖，乃必須有相當之客觀事實，足以表明其主觀上意
    念之遂行性與確實性，方得認定行為人具有該項意圖。
四、訊據被告甲○○雖承認其與譚立業確為男女朋友關係，並受譚立業所託於查獲當
    日前去上址取物，惟堅決否認有持有第一級毒品犯行，辯稱：譚立業一向不讓其
    過問在外事務，其當時已搬回鳳山市，案發當日其與譚立業會面，因其騎機車較
    方便，譚立業乃委託其去取回置於租屋處之貴重物品，其於進入高雄市○○路一
    四七號一樓現場後，發現譚立業所稱貴重物品係不詳成分之白色粉末，其不知是
    何物而不知如何處理時，調查員旋即敲門表明調查員身份，其亦立即主動開門讓
    調查員入內，經調查員告知其始知該等物品係海洛因，扣案物品均係於現場搜索
    查獲，均非其所有等語。經查：
（一）本件於高雄市○○路一四七號一樓所查扣之二包白色粉末（編號一淨重六０一
      ‧六五公克，編號二淨重一七二‧四公克），經送法務部調查局鑑定均係第一
      級毒品海洛因，有法務部調查局八十九年四月十四日第000000000號
      鑑定通知書附卷可稽。
（二）查被告與譚立業雖為男女朋友關係，惟並無積極證據足證被告知悉譚立業有販
      賣毒品之意圖，業經證人即查獲本案之調查員乙○○到庭證稱：自八十八年三
      月份開始監聽譚立業的電話，有聽到譚立業出售海洛因，而被告雖與譚立業常
      電話聯絡，但並未提到毒品，且跟監時發現，譚立業進屋時會先繞道觀察四周
      後才匆匆進入，而被告都需先聯絡譚立業才能進入，且被告進入該處並無迂迴
      動作等語明確（見本院八十九年四月二十七日、六月一日訊問筆錄），核與主
      辦本件緝毒案之調查員劉建軍所證：係以譚立業而非以被告為監控重點等語一
      致（見本院八十九年六月十五日審理筆錄）。
（三）次查，被告八十九年三月二十二日於高雄市○○路一四七號一樓遭法務部調查
      局查獲時，距其進入室內不到五分鐘，被告係主動開門，且本件扣案物品均仍
      散置於屋內各處，並未在被告身上起出毒品之事實，業據證人即第一位進入現
      場之調查員李重明到庭證稱：被告於七時五十幾分許進入屋內後未滿五分鐘，
      由其下命令進入，且由其敲門，被告係主動開門，而其敲門距被告開門只有數
      秒之時間，入屋後即見到一大包海洛英放在床上，且有一台電腦主機已拆開，
      經拆開另一台電腦主機後，又發現一包海洛因，大麻捲煙係放在桌上香菸盒內
      ，桌上安全帽蓋著一包大麻菸葉，捲煙器、捲煙紙係放在桌子抽屜中，束腹帶
      係放於衣櫥等語屬實（見本院八十九年六月十五日審理筆錄），並據證人即第
      一批進入現場之調查員林聖智亦證述：其到現場，見海洛因在床上，其等繼續
      搜索，扣案電子磅秤及夾鍊帶係於電腦主機中查獲等情無訛（見本院八十九年
      六月一日訊問筆錄），按被告於調查員敲門時即主動應門，並未有抗拒拖延或
      藏匿湮滅置放於床上毒品之行為，足認被告確實不知屋內之白色粉末即係第一
      級毒品海洛因，且其進入不到五分鐘即因調查員進入現場查獲，且扣案之物品
      均分別在屋內各處起出，公訴意旨認被告係欲離去上址時在其身上經警查獲扣
      案物品，尚有誤會。
（四）復查，查獲毒品之現場即高雄市○○路一四七號一樓，係由譚立業於八十九年
      二月向屋主承租，有該屋之租賃契約扣案足憑，且被告並未居住於該處，亦據
      證人即調查員劉建軍證述：調查局之前即已在跟蹤譚立業，發現譚立業之租屋
      處為貨倉（見本院八十九年六月十五日審理筆錄），核與證人乙○○證詞：被
      告並未住進該查獲地點等情一致（見本院八十九年六月十五日審理筆錄），復
      據證人劉建軍證述：查獲之屋內擺設非常簡單，看就知道無人居住（見本院八
      十九年六月十五日審理筆錄），足證被告所辯未居住於該處，堪認屬實，公訴
      人認該處為譚立業與被告之住所，容有未洽。
（五）繼查，證人乙○○雖證稱：因為被告曾與譚立業共赴泰、緬再轉往大陸，所以
      被告應知情，但無直接證據可證明被告進入大陸等語（見本院八十九年六月一
      日訊問筆錄、六月十五日審理筆錄），然被告並未曾於該次旅遊入境中國大陸
      ，被告係於八十九年一月二十七日由中正機場搭乘立榮航空出境，同日入境緬
      甸，於同年二月六日搭乘泰國航空離開緬甸，同日入境泰國，復於同月二十六
      日搭乘泰國航空離開泰國並返回高雄，此有該次出國所搭承之機票四張及被告
      之護照影本六紙在卷可考，則被告所辯其未入境中國大陸等情，堪以採信。
（六）綜上所述，本件公訴人起訴被告意圖販賣而持有扣案海洛因，僅以被告自白為
      譚立業至查獲處取物為論罪基礎，惟被告既於事前並不知悉所取為何物，尚難
      僅因事後送驗扣案物品為第一級毒品海洛因，即認被告係意圖販賣而持有，亦
      難驟以被告受譚立業之託而前去取物，即推論被告與譚立業有意圖販賣毒品之
      犯意聯絡。且其至現場距被查獲僅數分鐘之久，該等毒品均散置於房內床上，
      其既不知該等粉末為何物，自亦無持有第一級毒品之犯意可言，本院查無其他
      積極證據足認被告有上開意圖販賣而持有第一級毒品海洛因之犯行或有持有第
      一級毒品海洛因之犯意，揆諸前揭說明，本件不能證明被告犯罪，自應為被告
      無罪之諭知。至被告為袒護譚立業，而向調查局及檢察官供述係不詳姓名綽號
      「小陳」之成年男子販賣第一級毒品海洛因，而另涉未指定犯人誣告罪嫌部分
      ，應由檢察官另行依法偵查，附此敘明。
四、移送併辦（八十九年度偵字第九０四七號、他字第一三０七號）意旨另以：被告
    夥同譚立業共同基於販賣海洛因之概括犯意，於八十九年一月二十七日至同年二
    月二十九日，自泰、緬運輸海洛因來台，並共同持有淨重八十七‧七八公克之第
    二級毒品大麻，與九公釐之子彈乙顆，其亦於不詳時地施用第二級毒品安非他命
    ，因認被告甲○○與譚立業共犯毒品危害防制條例第四條第一項、第五條第二項
    、第十一條第三項、第十條第二項及槍砲彈藥刀械管制條例第十二條第四項罪嫌
    云云。而認併辦部份與本件前經起訴部份屬實質上一罪，而有審判不可分之關係
    移送併辦，惟本件被告被訴違反毒品危害防制條例部分已為無罪判決，已如前述
    ，則併辦部份與之即不生實質上一罪或裁判上一罪關係，非起訴效力之所及，本
    院自毋庸予以審理，至於併辦部分有無構成違反毒品危害防制條例罪嫌，應由檢
    察官依法偵辦，另為適法之處理，附此敘明。
據上論斷，應依刑事訴訟法第三百零一條第一項，判決如主文。
本案經檢察官林秀濤到庭執行職務
中      華      民      國      八十九      年      六    月  二十九    日
                                      臺灣臺北地方法院刑事第九庭
                                          法  官  沈  君  玲
右正本證明與原本無異
如不服本判決，應於判決送達後十日內，向本院提出上訴狀。
                                          書記官  戴  伯  勳
中      華      民      國      八十九      年      七    月    七      日


司法院資訊處製作；財團法人民間司法改革基金會備份。
